【裁判字號】    89,台上,2688
【裁判日期】    890517
【裁判案由】    妨害兵役
【裁判全文】
最高法院刑事判決                              八十九年度台上字第二六八八號
    上  訴  人  甲○○
右上訴人因妨害兵役案件，不服台灣高等法院中華民國八十七年三月二十五日第二審
判決（八十六年度上訴字第五五六一號，起訴案號：台灣板橋地方法院檢察署八十四
年度偵字第二一三九○號），提起上訴，本院判決如左：
    主  文
原判決撤銷，發回台灣高等法院。
    理  由
本件原判決認定上訴人甲○○原服常備兵役，因案繫獄而停役，為台北縣團管區司令
部陸軍回役應召員，依兵役法規定係為後備軍人，應受後備管理，原住台北縣三重市
○○路○段一六三巷八○號四樓，於民國八十二年底遷出上開住居所無故不依規定申
報，致使台北縣團管區司令部所發指定其應於八十四年八月十六日中午十二時前往宜
蘭礁溪營區報到之陸軍回役臨時召集令無法送達等情。因而撤銷第一審判決，改判論
處上訴人後備軍人，居住處所遷移，無故不依規定申報，致使臨時召集令無法送達（
累犯）罪刑，固非無見。
惟查：(一)、應受各種召集之後備軍人及國民兵，其本人因故不在時，以戶長為當然召
集通報人、本人為戶長時，由其本人委託親友一人為召集通報人；無親友者，由村里
長為召集通報人，兵役法施行法第五十五條定有明文。依卷內戶籍資料，上訴人八十
四年間設籍台北縣三重市○○路○段一六三巷八○之三號（即四樓）時之戶長為其祖
母李含笑（見原審卷第四十九頁）。上訴人於原審辯稱八十四年間伊在戶籍地附近之
昇來快餐店工作，如有事，家人可轉達，伊祖母一直居住上述戶籍地，警員是否確有
依此地址送達本件臨時召集令於召集通報人，有疑問，請傳訊查報警員陳朝琴及派出
所主管蕭世忠等語（見原審卷第二十五、二十六頁），原審就此重要待證事項，未予
調查，遽行判決，自有應調查之證據未予調查之違法。(二)、原判決事實欄記載上訴人
遷出上開住居所無故不依規定申報之日期為八十二年底，但原判決引用之三重分局後
備軍人行方不明遷出未報年籍表則記載上訴人行方不明（遷出未報）之日期為八十四
年七月一日（見偵查卷第四頁），與事實欄之記載不盡相符，究竟實情為何﹖原審未
詳查、說明，亦有可議。上訴意旨指摘原判決違法，尚非全無理由，應認有發回更審
之原因。
據上論結，應依刑事訴訟法第三百九十七條、第四百零一條，判決如主文。
中      華      民      國    八十九    年      五      月     十七     日
                              最高法院刑事第九庭
                                  審判長法官  張  信  雄
                                        法官  賴  忠  星
                                        法官  張  清  埤
                                        法官  林  永  茂
                                        法官  蕭  仰  歸
      右正本證明與原本無異
                                              書  記  官
中      華      民      國    八十九    年      五      月     十九     日


司法院資訊處製作；財團法人民間司法改革基金會備份。
